# 紧急求助-合并报表

提问人：国信浩华之钰 时间：2012-10-01 20:35:20
两个关于合并会计报表的疑问 第一个疑问 1 、 假设B为A全资子公司，A投资成本 1000 万，该时点B的账面权益也为 1000万， 2010 年度B实现净利 100 万，年底账面权益 1100 万，A当年无任何业务。 2 、 2011 年 1 月 1 日，A将B全部股权出售，售价1090 万，并约定B在过户前向A分配 10 万股利。此后A无任何业务。 问题： 1 、依据准则A实行成本法核算，那么 2011 年度A应该实现股权转让收益 90 万，实现利润分配投资收益 10 万，由于B已被出售，那么年底报表中的利润表体现投资收益 100 万。我疑惑其实这投资收益 100 万实质上是B在 2010 年度实现的，且已经在 2010 年度合并报表中体现， 2011 年度再列示岂不有重复的嫌疑？还是需要在2011 年度做特殊调整将投资收益抵消？但此时B已经不存在了？ 问题： 2 、假设约定转让价就是 1090 万，那个 10 万在过户后分配回来，那么处理起来与上面 1 有区别么？ 请高人帮分析一下，跪谢了！ 第二个疑问 假设A占B60%股权，投资成本 180 万，其中计入实收资本 60 万，计入资本公积 120 万，此时B所有者权益 300 万，其中实收资本共 100 万，资本公积共 200 万。现有新股东C对B增资 60万，其中 20 万计入实收资本， 40 万计入资本公积。增资后C占B16.67%，A股权被稀释成50%，仍控制B并合并报表。除此外B未发生新业务。 按照一般并表原则，A在并表前按权益法恢复应先确认长投和资本公积 20 万，此时A长投变成 200 万，并表后少数股东权益为 160 万。我的疑问这样的话，合并报表显示母司权益为55.56%，少数股东权益为44.44%，为什么与实际情况比例不符？如何理解？还是我并表错误？请高人帮忙分析一下，谢谢！

回答人：chenyiwei
回复 国信浩华之钰 的帖子
基本赞同 2 楼意见。针对你的第一个疑问，补充如下：
1 、在实体理论下，个别报表和合并报表的处理是互相独立的。由于个别报表层面对子公司的长期股权投资以成本法核算，所以在2010 年内未发生股权投资成本变动也未分配股利的情况下，相关损益在 2011 年度个别报表中才体现出来，并不存在重复列示问题。
2011 年度编制合并报表时需对其进行调整：借投资收益 100 万，贷年初未分配利润 100 万。 2 、由于股利分配事项和股权转让事项是作为一揽子交易一并谈判确定的，因此作为一个整体进行会计处理。股权转让和股利分配两个步骤孰先孰后不影响报表中的处理结果。

回答人：chenyiwei
回复 国信浩华之钰 的帖子
如果没有特殊情况，即可以依据股权比例确定控制关系，则A以B的 100 ％股权换取C的 60 ％股权，B成为C的全资子公司，交易前后B仍然在A的合并范围内，并未被处置到合并范围之外，所以在A的合并报表层面不存在确认“处置损益”的问题。但交易之前A直接享有B的 100 ％权益，交易后只能间接享有B的 60 ％权益，相当于以B的 40 ％权益为对价换取了增资前公司C的 60 ％权益，因此存在权益稀释情况，这部分权益稀释在A的合并报表层面应确认资本公积。
由于各方约定的交割日为2011.1.1，因此该日之前B公司的损益仍然 100 ％归属A公司，A公司自 2011 年 1 月 1 日起才开始享有C公司的利润。